【裁判字號】    98,交聲,1449
【裁判日期】    980720
【裁判案由】    違反道路交通管理處罰條例聲明異議
【裁判全文】
臺灣桃園地方法院交通事件裁定      98年度交聲字第1449號
原處分機關  交通部公路總局新竹區監理所中壢監理站
異  議  人
即受處分人  甲○○
上列異議人即受處分人因違反道路交通管理處罰條例事件，對交
通部公路總局新竹區監理所中壢監理站民國98年7月20日所為之
處分（原處分案號：壢監裁字第裁50-E00000000號）聲明異議，
本院裁定如下：
    主  文
異議駁回。
    理  由
一、原處分意旨略以：異議人即受處分人甲○○（下稱異議人）
    於民國98年4月8日19時14分許，駕駛車牌號碼0738-MN號自
    小客車，在新豐鄉台61線南下62公里處，行經有燈光號誌管
    制之交岔路口加速駛過闖紅燈，為新竹縣政府警察局竹北分
    局後湖派出所員警立即攔查，並打開警示燈隨後追趕，且鳴
    笛示意停車，惟異議人不予理會仍向前行駛，至數公里後才
    順利將其攔下告知違規事實，以竹縣警交字第E00000000號
    違規通知單告發。原處分機關認異議人違反道路交通管理處
    罰條例第53條第1項、第63條第1項第3款之規定，裁處異議
    人罰鍰新臺幣（下同）2,700元，並記違規點數3點。
二、聲明異議意旨則以：伊並未闖紅燈。98年4月8日19時14分伊
    行駛福特自小客車車號0738-MN於新竹縣新豐鄉台61線南下
    路段，忽有警車在後鳴笛示意停車，伊隨即停車接受攔查。
    員警陳述伊聽見笛聲不予理會，仍向前行駛追至數公里才順
    利攔下，並非事實，應調閱當時路口監視器證明伊清白。為
    此聲明異議，請求撤銷原處分云云。
三、按汽車駕駛人，行經有燈光號誌管制之交岔路口闖紅燈者，
    處新臺幣1,800元以上5,400元以下罰鍰。又違反前開規定者
    ，除依原條款處罰鍰外，應依同條例第63條第1項第3款之規
    定，予以記違規點數3點。經查：
(一)、本件異議人於上揭時間，因駕駛車牌號碼為0738-MN號自用
    小客車，行經新竹縣新豐鄉台61線南下62公里處，為員警以
    闖紅燈違規為由經攔停舉發之事實，有新竹縣政府警察局98
    年4月8日竹縣警交字第F00000000號舉發通知單及交通部公
    路總局新竹區監理所中壢監理所於98年7月20日壢監裁字第
    裁50-E00000000號所為之裁決書各1紙存卷可稽。
(二)、上揭違規事實，業據證人即舉發本件違規行為之員警乙○○
    於本院訊問時結證稱：「當時我晚上服18到20時的待命勤務
    ，到轄區裡面去查贓，行經台61線62公里處，看到南下車道
    當事人（指異議人）闖紅燈，當下就開啟警示燈，因為我當
    時是北上車道，所以我要迴轉，因為對方車速有點快，派出
    所的巡邏車有點老舊，所以追趕不及，所以大概在63公里處
    將對方攔下來，在追趕過程中有鳴按警笛，我將當事人攔下
    來的時候告知他他在南下62公里處闖紅燈，對方辯稱沒有，
    而且跟我說為什麼我在63公里的地方才將他攔下，我跟他說
    因為當時62公里處的交通號誌是紅綠燈，不是閃紅燈，而且
    當時天色有點暗，已經接近晚上，附近路燈不多，所以我看
    到他是闖紅燈，應該不可能看錯。沒有照相的原因是因為不
    是定點的，我是一看到他闖紅燈我就立即迴轉」、「當時車
    道中間有一個像分隔島的東西，但是沒有任何突起物，是草
    皮，所以可以很清楚的看到對向車道。當時異議人前面的兩
    台車是在由綠燈快要變成紅燈的時候過去的，而異議人是在
    變成紅燈的時候闖過去，所以我才把他攔下來」等語明確（
    見本院98年7月17日訊問筆錄第2、4頁）。
(三)、按交通警察掣單舉發違反道路交通管理處罰條例所列之違規
    事實，本質上為行政處分，係公務員基於職務上之權力，依
    法就特定之具體事件所為之具公法上效果之單方面行政行為
    ，基於公務員為公法上行為具有公信力之原則，該行政行為
    當可被推定為真正，其據以依法處分之事實認定亦為正確無
    誤，本此公信原則，乃立法者賦予行政機關制定違反道路交
    通事件統一裁罰基準及處理細則，以達其維護交通秩序、安
    全之行政目的。另員警取締交通違規事件，其以科學儀器照
    相採證者，固足以據為交通違規事實之證明，惟令囿於當場
    舉發而未以科學儀器照相採證，適員警執巧發生於眼前「稍
    縱即逝」之闖紅燈違規行為，本質上即屬突發狀況不及防備
    及蒐證，而現場亦無固定式攝影裝置，客觀上舉發員警顯不
    及以其他方式存證，而已無法藉由其他科學舉證方式認定事
    實。因之，以刑事訴訟法就證據法則有關之規定與屬行政秩
    序罰之交通違規裁罰本質不合之部分，自不在準用之列。本
    件證人乙○○張至本院具結以言詞證述本件之舉發經過，其
    與異議人素不相識，亦無仇恨、嫌隙，當無自陷偽證罪之處
    罰而構詞誣指異議人之理，且證人乙○○亦證稱：不可能因
    辦案績效而誣指異議人，伊當時的勤務範圍是在找贓車，而
    不是交通執法等語（見98年7月17日訊問筆錄第4頁）；又證
    人乙○○係執行公務之員警並為目睹異議人前開違規行為之
    人證，而其前開證述情節，復核無矛盾、齟齬或違背經驗、
    論理法則之處，故本件舉發內容，既查無有何捏造事實違法
    取締之情事，則執勤員警本其維護交通秩序、安全職責所為
    之舉發，自應受到合法、正確之推定，尚不能僅憑證人乙○
    ○未能提出拍攝到異議人駕駛自用小客車於「紅燈」狀態闖
    越舉發交岔路口之照片或錄影畫面，即謂證人乙○○所述俱
    非可採，是本件證人乙○○依法執行道路交通管理之稽查，
    發覺異議人闖紅燈之違規事實即當場攔截製單舉發，本無庸
    以照相採證為佐。從而，證人乙○○於本院調查時所結證前
    情，應堪採信屬實。本件事證明確，異議人確有於前揭時、
    地駕車行經有燈光號誌管制之交岔路口而闖紅燈之違規行為
    ，洵堪認定。
四、綜上所述，本件異議人確有上開闖紅燈之違規行為，業如前
    述，原處分機關依道路交通管理處罰條例第53條第1項之規
    定，裁處異議人2,700元，並依同條例第63條第1項第3款之
    規定予以記違規點數3點，核無違誤，本件異議為無理由，
    應予駁回。
據上論斷，應依道路交通管理處罰條例第87條第2 項，道路交通
案件處理辦法第19條，裁定如主文。
中    華    民    國    98    年    7    月     20    日
                        交通法庭  法  官   汪曉君
以上正本證明與原本無異。
如不服本裁定，應於送達後5 日內，向本院提出抗告狀。
                                  書記官  楊晴文
中    華    民    國    98    年    7    月     24    日


司法院資訊處製作；財團法人民間司法改革基金會備份。
